【裁判字號】    98,簡,198
【裁判日期】    981204
【裁判案由】    空氣污染防制法
【裁判全文】
高雄高等行政法院判決
                                       98年度簡字第198號
原      告  甲○○
                          送達.
                          東市.
被      告  臺東縣政府
代  表  人  丙○○縣長
上列當事人間空氣污染防制法事件，原告不服行政院環境保護署
中華民國98年8月17日環署訴字第0980056488號訴願決定，提起
行政訴訟，本院判決如下︰
    主  文
訴願決定及原處分均撤銷。
訴訟費用由被告負擔。
    事實及理由
一、事實概要︰
    緣被告以原告所有車牌號碼JC-3603號自用小貨車，於民國
    98年3月10日上午9時19分許，行經臺東縣臺東市○○路與中
    興路口時，經被告所屬環境保護局（下稱臺東縣環保局）人
    員目視其排煙情形超過排放標準，被告乃以98年3月31日府
    環空字第0986100699號函附檢驗通知書通知原告應於98年4
    月17日前至臺東縣或各縣市柴油車排煙檢測站接受排放空氣
    污染物不定期檢測，否則將依法處分。惟屆期原告未前往接
    受檢測，亦未申請延期受檢，被告乃以其違反空氣污染防制
    法第42條第1項（裁處書漏載項次）規定，爰依同法第68條
    規定裁處原告新臺幣（下同）1萬元罰鍰。原告不服，提起
    訴願，經遭決定訴願不受理；遂提起本件行政訴訟。
二、本件原告主張︰
    原告雖設籍臺北縣汐止市○○路276號7樓，惟因先生在臺東
    工作，即於98年1月間向臺東監理站完成辦理變更通訊地址
    （臺東縣台東市○○路○段359巷6之1號）登記，故未接獲被
    告限期檢驗通知，並非刻意規避檢測，被告以原告逾期未接
    受檢測，亦未申請延期受檢，而予以裁罰處分，顯有不合等
    情，並聲明求為判決撤銷訴願決定及原處分。
三、被告則以︰
    原告所有車輛於前開時地，經被告所屬環保局人員目視、目
    測排煙污染度不符排放標準，有污染之虞，經通知應於期限
    接受檢驗，該限期檢驗通知書於98年4月7日郵寄送達車輛所
    有人（原告）戶籍所在地，因未獲會晤本人亦無受領文書之
    同居人、受雇人或送達處所之接收郵件人員，已將該送達文
    書分別寄存於汐止南昌郵局，依據行政程序法第74條：「．
    ．．由郵政機關為送達者，得將文書寄存於送達地之郵政機
    關。」之規定，已屬合法送達。原告於通知期限內未按時檢
    驗，違規事證明確，被告予以裁罰，並無不合等語，資為抗
    辯，並聲明求為判決駁回原告之訴。
四、本件事實概要欄所載之事實，有被告98年3月31日府環空字
    第0986100699號函附檢驗通知書、送達證書、戶籍謄本、車
    籍查詢結果、處分書等附於原處分卷可稽，且經兩造分別狀
    陳在卷，堪以信實。兩造所爭執者厥為被告以原告未按期接
    受車輛檢驗，予以裁罰處分，是否合法？經查：
(一)、按「使用中之汽車排放空氣污染物，經主管機關之檢查人員
    目測、目視或遙測不符合第34條排放標準或中央主管機關公
    告之遙測篩選標準者，應於主管機關通知之期限內修復，並
    至指定地點接受檢驗。」「不依第42條規定檢驗，或經檢驗
    不符合排放標準者，處汽車使用人或所有人新臺幣1,500元
    以上6萬元以下罰鍰。」空氣污染防制法第42條第1項、第68
    條定有明文。是依前開規定，無非係藉由通知改善，以達防
    制空氣污染，維護國民健康、生活環境，以提高生活品質之
    目的，是以得依空氣污染制法第68條規定處罰者，須行為人
    使用中之汽車排放空氣污染物，不符合一定之排放標準，經
    主管機關通知之期限內修復，並至指定地點接受檢驗，而未
    按期檢驗始構成之。
(二)、本件原告所有車輛車牌號碼JC-3603號自用小貨車，於前揭
    時地經被告所屬檢查人員目視、目測排煙污染度不符排放標
    準，有污染之虞，經被告以98年3月31日府環空字第0986100
    699號函附檢驗通知書，向原告戶籍所在地通知原告應於98
    年4月17日前修復並至臺東縣或其他縣市環境保護局柴油車
    排煙檢測站接受檢驗，固有送達證書在卷可稽，惟原告於被
    告前揭送達前之98年3月9日即向交通部公路總局臺北區監理
    所基隆監理站（下稱基隆監理站）辦理新增通信地址登記為
    臺東縣臺東市○○路○段359巷6-1號，有基隆監理站98年11
    月27日北監基一字第0980014775號函附通信地址查詢畫面、
    汽車車籍查詢及汽車異動歷史查詢在卷可憑，是以被告前揭
    檢驗通知書並未向原告真正通信地址送達，其送達即非合法
    ，不生合法送達之效力。被告前揭檢驗通知之送達既不生合
    法送達之效力，則其據以裁處原告罰鍰，即非合法。
(三)、綜上所述，被告98年3月31日府環空字第0986100699號函附
    檢驗通知書既未合法送達原告，則其以原告屆期未前往接受
    檢測，亦未申請延期受檢，予以裁處罰鍰1萬元，即不合法
    ；訴願決定未予糾正，亦有違誤；原告起訴意旨據以指摘，
    求為撤銷訴願決定及原處分，為有理由，自應予以撤銷，以
    符法制，並不經言詞辯論為之。
五、據上論結，本件原告之訴為有理由，依行政訴訟法第98條第
    1項前段、第233條第1項，判決如主文。
中    華    民    國    98    年    12    月    4     日
            高雄高等行政法院第四庭
                            法  官  戴  見  草
以上正本係照原本作成。
如不服本判決，應於判決送達後20日內向本院提出上訴書狀，其
未表明上訴理由者，應於提起上訴後20日內向本院提出上訴理由
書（須按對造人數附繕本）；如於本判決宣示或公告後送達前提
起上訴者，應於判決送達後20日內補提上訴理由書（須附繕本）
。未表明上訴理由者，逕以裁定駁回。
中    華    民    國    98    年    12    月    4     日
                             書記官  江  如  青
附註:
行政訴訟法第235條（第1項、第2項）:
對於適用簡易程序之裁判提起上訴或抗告，須經最高行政法院之
許可。
前項許可，以訴訟事件所涉及之法律見解具有原則性者為限。


司法院資訊處製作；財團法人民間司法改革基金會備份。
